臺灣高等法院民事裁定
111年度全字第9號
聲  請  人  曾陳良妹
            曾舉政  
            曾舉國  
            曾碧英  
            劉祐誠  

相  對  人  姚勳忠  
上列當事人間請求確認通行權存在事件（本院111年度上字第519
號），聲請人聲請定暫時狀態之處分，本院裁定如下：
    主  文
聲請駁回。
聲請訴訟費用由聲請人負擔。
    理  由
一、聲請意旨略以：聲請人曾陳良妹、曾舉政為坐落桃園市龍潭
    區金龍段（以下土地均同區段，逕以地號稱之）2700地號土
    地所有人，聲請人曾舉國、曾碧英為2702地號土地所有人，
    聲請人劉祐誠為2703地號土地（與2700、2702地號土地合稱
    系爭土地）所有人，相對人為系爭土地之鄰地即2699地號土
    地所有人。伊於民國99年間與斯時2699地號土地所有人即相
    對人之前手鍾正光，合意成立地役權設定契約，約定2699地
    號土地如臺灣桃園地方法院（下稱桃園地院）109年度訴字
    第2594號（下稱本案訴訟一審）判決附圖所示編號A部分（
    面積57平方公尺，下稱系爭A部分）供系爭土地對外通行，
    並登記在案。詎相對人禁止伊鋪設柏油道路，且架設柵欄機
    禁止通行，造成日常生活必須之進出遭限制，遑論救護或其
    他危難情事。伊在系爭土地上新建房屋並進行裝修工程，亦
    因相對人阻撓通行而無法施作，造成伊莫大損害，且架空地
    役權設定契約。伊對相對人提起確認通行權存在之本案訴訟
    ，已獲一審勝訴判決。倘認伊釋明不足，願供擔保以代釋明
    。爰依民事訴訟法第538條規定，聲請定暫時狀態之處分等
    語。並聲明：願供擔保請准裁定於本案訴訟判決確定前，禁
    止相對人於2699地號土地之系爭A部分範圍為營建、設置障
    礙物或為任何其他妨礙人車通行之行為。
二、相對人陳述意見略以：系爭土地緊鄰桃園市龍潭區金龍路57
    3巷，並非袋地，聲請人可自該巷自由進出。伊在2699地號
    土地設置告示牌與柵欄機，係因大型施工車輛進入破壞私有
    農路，違法鋪設砂石、柏油。伊有充分考慮聲請人通行使用
    之需求，且曾寄發存證信函或請他人轉達通知聲請人來領取
    柵欄機遙控器，但聲請人置之不理。聲請人雖對伊提出公共
    危險、強制等罪嫌之告訴，亦經檢察官為不起訴處分。況聲
    請人曾以相同事由向桃園地院聲請定暫時狀態之處分，經該
    院以110年度全字第36號裁定駁回聲請，及本院以110年度抗
    字第902號駁回抗告確定（下稱前案），可見聲請人並無急
    迫危險或重大損害等語。
三、依民事訴訟法第538條第1項規定，於爭執之法律關係，為防
    止發生重大之損害或避免急迫之危險或有其他相類之情形而
    有必要時，固得聲請定暫時狀態之處分。惟聲請人為該項聲
    請，依同法第538條之4準用第533條、第526條規定，應釋明
    其請求及定暫時狀態處分之原因。所謂定暫時狀態之必要，
    即保全必要性，係指為防止發生重大之損害，或為避免急迫
    之危險，或有其他相類似之情形發生必須加以制止而言。然
    損害是否重大、危險是否急迫或是否有其他相類之情形，應
    釋明至何種程度，始得以擔保金補足其釋明，應就具體個案
    ，透過權衡理論及比例原則確認之，亦即法院須就聲請人因
    許可定暫時狀態處分所能獲得之利益、其因不許可該處分所
    可能發生之損害、相對人因該處分之許可所可能蒙受之不利
    益，及其他利害關係人之利益或法秩序之安定、和平等公益
    加以比較衡量（最高法院108年度台抗字第375號裁定意旨參
    照）。如聲請人已為上開釋明，而其釋明有所不足，且聲請
    人陳明願供擔保或法院認為適當，始得准其供相當擔保後，
    為定暫時狀態之處分。倘聲請人未為釋明，則不得因其陳明
    願供擔保，即認得補釋明之欠缺，而命供擔保後為定暫時狀
    態之處分。
四、經查：
　㈠聲請人主張其對相對人提起確認通行權存在之本案訴訟，業
    經桃園地院判決確認聲請人就2699地號土地之系爭A部分範
    圍有通行權存在，相對人應容忍聲請人通行該A部分，且不
    得在該A部分為營建、設置障礙物或為其他妨礙通行之行為
    等情，業據提出本案訴訟一審判決為憑（見本院卷第41至51
    頁），並經本院核閱本案訴訟卷宗無訛，堪認聲請人與相對
    人間確有爭執之法律關係存在。
　㈡聲請人主張本件有定暫時狀態之必要云云，雖提出土地登記
    謄本、土地登記申請書、簡訊對話紀錄、照片為據（見本院
    卷第15至40頁），惟僅能釋明系爭土地、2699地號土地之登
    記狀態、先前設定地役權登記之約定內容及相對人在2699地
    號土地設置柵欄機之客觀事實，而無法釋明有何保全之必要
    性。聲請人雖主張：如未禁止相對人於2699地號土地之系爭
    A部分範圍為營建、設置障礙物或為任何其他妨礙人車通行
    之行為，伊日常生活必須之進出遭限制，遑論救護或其他危
    難情事，且系爭土地上之房屋新建及裝修工程亦遭影響，伊
    有急迫危險或重大損害云云。然曾陳良妹、曾舉政曾、曾舉
    國、曾碧英（下稱曾陳良妹等4人）曾以相同事由聲請定暫
    時狀態之處分，業經前案裁定駁回確定，有前案一、二審裁
    定可參（見本院卷第65至72頁）。細繹前案二審裁定所載：
    相對人設置柵欄機保障自己土地之安全，係行使自己之權利
    ，且曾寄發存證信函通知曾陳良妹等4人領取柵欄機遙控器
    ，自無不能供農路通行使用之情事；曾陳良妹之農舍興建期
    間，工程車仍可藉由金龍路573巷或該巷旁農地通行繼續興
    建未見中斷，並無急迫危險或重大損害等詞（見本院卷第71
    至72頁），並經本院調取前案卷宗查明屬實，已難遽認聲請
    人有何急迫危險或重大損害。前案遭駁回確定後，聲請人再
    提起本件定暫時狀態處分之聲請，僅泛稱有急迫危險或重大
    損害等保全必要性云云，惟觀之本案訴訟一審判決所載，相
    對人係於110年3月間設置柵欄機（見本院卷第44頁），迄今
    已逾1年，聲請人卻未提出任何供即時調查之證據，以釋明
    其因相對人在2699地號土地設置柵欄機等物，而有急迫危險
    或重大損害。聲請人完全未釋明定暫時狀態之必要，揆之前
    揭說明，其雖陳明願供擔保，仍不得認該擔保已補釋明之欠
    缺。
　㈢綜上所述，聲請人與相對人間雖有爭執之法律關係存在，然
    聲請人未釋明有何防止發生重大之損害，或避免急迫之危險
    ，或其他相類似之情形發生必須加以制止之保全必要性。從
    而，聲請人依民事訴訟法第538條第1項規定，聲請定暫時狀
    態之處分，洵非有據，不應准許。
五、據上論結，本件聲請為無理由，依民事訴訟法第95條、第78
    條，裁定如主文。
中　　華　　民　　國　 111  　年　　5　　 月　　20　　日
                  民事第十八庭 
                        審判長法  官  黃明發
                              法  官  陳  瑜
                              法  官  賴彥魁
正本係照原本作成。
如不服本裁定，應於收受送達後10日內向本院提出抗告狀，並應
繳納抗告費新臺幣1,000元。
中　　華　　民　　國　 111  　年　　5　　 月　　20　　日
                              書記官  高瑞君